【裁判字號】    98,訴,2147
【裁判日期】    981202
【裁判案由】    清償借款
【裁判全文】
臺灣臺中地方法院民事判決              98年度訴字第2147號
原      告  國泰人壽保險股份有限公司
法定代理人  丙○○
訴訟代理人  乙○○
被      告  周芷葳
            甲○○
上列當事人間請求清償借款事件，本院於民國98年11月18日言詞
辯論終結，判決如下：
    主      文
被告應連帶給付原告新台幣壹佰捌拾萬柒仟柒佰拾壹元，及其
中新台幣壹佰肆拾玖萬陸仟壹佰拾元自民國九十三年九月十二
日起至清償日止，按年息百分之二．五計算之利息，並自民國九
十三年十月十三日起至清償日止，逾期在六個月以內者，按上開
利率百分之十，超過六個月以外部分，按上開利率百分之二十計
付之違約金。
訴訟費用由被告連帶負擔。
本判決於原告以新臺幣陸拾萬貳仟元為被告供擔保後，得假執行
。
    事實及理由
一、被告周芷葳（原名周素惠）邀同被告甲○○為連帶保證人，
    於民國85年8月12日向原告借款新臺幣（下同）180萬元，借
    款期限至105年8月12日止，利息自借款日起按年息8.52％計
    付，並同意依原告於每年3月及9月所定新利率計付利息，還
    款方式以每滿一個月為一期，自借款日起分240期，每期攤
    還部分本金及按借款餘額計算之利息，如有一期未如期履行
    時，即喪失期限利益及分期攤還之權利，全部借款視為到期
    ，應即一次清償全部債務。緣被告等因88年921大地震至原
    提供該筆借款擔保之房屋全倒，因而向原告聲請暫緩繳納利
    息5年，未料被告自93年9月12日起緩繳期間屆滿後即未依約
    給付，經原告屢次催告均置之不理，迄今仍未清償，爰依法
    起訴等語。並聲明：請求判決如主文第1項所示；原告願供
    擔保請准宣告假執行。
二、被告部分：
（一）被告周芷葳則以：
      被告周芷葳當初係以房屋向原告貸款180萬元，繳款期間
      正常且已還款30萬元，現房屋貸款尚餘150萬元未清償，
      原告另外請求給付利息30多萬元。被告為921受災戶，房
      屋在921大地震時全倒，被告周芷葳在92年8月17日發生意
      外受傷，錯過與原告協商以921專案方式還款，否則於意
      外發生前，被告周芷葳均有參加大樓住戶協商。被告周芷
      葳自意外受傷住院期間，因請看護照顧等費用陸續向國華
      人壽借了48萬多元，至今仍每月繳息中。被告周芷葳受傷
      後雖結婚，但因時機不好，先生工作不順，小孩之費用都
      由妹妹被告甲○○支付，被告甲○○亦要照顧患有精神疾
      病之二妹周麗惠，被告周芷葳父親70多歲，身體狀況不佳
      ，均無能力幫忙被告周芷葳還款。目前被告周芷葳在輪椅
      公司擔任接聽電話工作，每月收入約為1萬多元，希望能
      以921專案即二成處理貸款，待被告周芷葳經濟狀況好轉
      時再為清償等語，資為抗辯。並聲明：駁回原告之訴。
（二）被告甲○○則以：
      被告甲○○目前工作不穩定，剛被裁員換工作，未滿1個
      月，每月收入19,000元左右，要扶養父母，而二名姊姊均
      有身心障礙，又要負擔自己家庭費用，實無能力清償，其
      餘陳述同被告周芷葳等語，資為抗辯。並聲明：駁回原告
      之訴。
三、本院之判斷：
（一）查原告主張之事實，業據提出無自用住宅購屋及貸款借據
      、約定書、921大地震受災貸款戶借款內容變更同意書及
      貸款資料查詢表等為證，並為被告所不爭執，堪信原告之
      主張屬實。被告雖分別以前揭情詞置辦，並提出國華人壽
      還款收據、殘障手冊、中央健康保險局就醫紀錄明細表、
      房屋擔保借款繳息清單等資料為證。惟查，和解需當事人
      約定互相讓步始能成立，本件被告提出之和解條件不為原
      告所接受，在法律上不能強迫原告接受，被告仍應依原約
      定之條件還款。被告抗辯其等為921大地震受災戶，目前
      無力還款，家庭處境堪憐部分，僅能與原告協商解決，在
      法律上不能執行拒絕還款之理由。
（二）按稱消費借貸者，謂當事人一方移轉金錢或其他代替物之
      所有權於他方，而約定他方以種類、品質、數量相同之物
      返還之契約；又借用人應於約定期限內，返還與借用物種
      類、品質、數量相同之物，民法第474條第1項、第478條
      前段分別定有明文。再保證債務之所謂連帶，係指保證人
      與主債務人負同一債務，對於債權人各負全部給付之責任
      者而言，此就民法第272條第1項規定連帶債務之文義參照
      觀之甚明。故連帶保證與普通保證不同，縱使無民法第74
      6條所列各款情形，亦不得主張同法第745條關於檢索抗辯
      之權利（最高法院45年台上字第1426號判例意旨參照）。
      本件被告周芷葳既向原告借貸前述金額，而尚有如主文第
      1 項所示本金、利息及違約金未清償，且清償期已視為到
      期，被告甲○○為其連帶保證人，揆諸前開說明，原告依
      消費借貸契約及連帶保證之法律關係，請求被告連帶給付
      如主文第1項所示本金、利息及違約金，為有理由，應予
      准許。
（三）原告陳明願供擔保聲請宣告假執行，經核於法並無不合，
      爰酌定相當擔保金額准許之。
四、訴訟費用負擔及宣告假執行之依據：民事訴訟法第85條第2
    項、第390條第2項。
中    華    民    國    98    年    12    月    2     日
                  民事第三庭  法  官  黃渙文
正本係照原本作成。
如對本判決上訴，須於判決送達後20日內向本院提出上訴狀（須
附繕本）。
中    華    民    國    98    年    12    月    2     日
                              書記官


司法院資訊處製作；財團法人民間司法改革基金會備份。
